# 请教限制性股票激励的可行权数量最佳估计问题

提问人：jy03657116 时间：2018-07-13 13:23:04
背景： 上市公司进行股权激励，授予职工限制性股票，规定了可行权条件为服务期限和利润指标，可行权条件不包含股价等市场条件。 激励计划赋予职工在满足可行权条件之后，申请限制性股票解禁的权利，职工可以自主选择是否申请。若员工不申请解禁，那么计划期满后，公司回购股权并注销。 2017 年 12 月 31 日（等待期资产负债表日），该公司股票收盘价低于授予价格，公司没有取消股权激励的计划。
问题： 等待期资产负债表日，当期取得的服务成本=可行权权益工具的最佳估计数量授予日每份权益工具公允价值期间系数-前期累计已确认管理费用 由于收盘价格低于授予价格，且员工存在解禁的自主选择权（即是否实际行权）的权利，是否可以据此判断“可行权权益工具的最佳估计数量”为零？ 若 2016 年已经确认成本费用 100 万元， 2017 年度是否应当冲回。
讨论： 我的理解，关键点在于“解禁的选择权”是否实际等于准则中“行权”。 如果是，那么可以以当天的收盘价格作为依据对“可行权权益工具的最佳估计数量”进行估计，那么数量应该是零。这里引申出一个问题，为什么要以当天的收盘价格，而不是过去一段时间的平均价格，或者甚至考虑股权市场风险对实际行权日的收盘价格加以估计？ 如果不是，那么“行权”在限制性股票授予日已经完成，在对“可行权权益工具的最佳估计数量”进行估计时，就不应当考虑股票市场价格的因素，只去考虑离职率等其他因素的影响，那么可以通过前面的公式计算确认 2017 年的服务成本。这里引申出一个问题，跨越授予日、等待期、解禁日、回购日，看这个股权激励事项， 2017 年 12 月 31 日当天的收盘价格作为基础，那么整体上职工是没有实际获得公司授予的股份的，公司也没有付出成本，那么为什么还要按照等待期分期确认成本费用？

回答人：chenyiwei
不应这样理解。
根据《企业会计准则解释第 3 号》第五条： 企业根据国家有关规定实行股权激励的，股份支付协议中确定的相关条件，不得随意变更。其中，可行权条件是指能够确定企业是否得到职工或其他方提供的服务、且该服务使职工或其他方具有获取股份支付协议规定的权益工具或现金等权利的条件；反之，为非可行权条件。可行权条件包括服务期限条件或业绩条件。服务期限条件是指职工或其他方完成规定服务期限才可行权的条件。业绩条件是指职工或其他方完成规定服务期限且企业已经达到特定业绩目标才可行权的条件，具体包括市场条件和非市场条件。 企业在确定权益工具授予日的公允价值时，应当考虑股份支付协议规定的可行权条件中的市场条件和非可行权条件的影响。股份支付存在非可行权条件的，只要职工或其他方满足了所有可行权条件中的非市场条件（如服务期限等），企业应当确认已得到服务相对应的成本费用。 在等待期内如果取消了授予的权益工具，企业应当对取消所授予的权益性工具作为加速行权处理，将剩余等待期内应确认的金额立即计入当期损益，同时确认资本公积。职工或其他方能够选择满足非可行权条件但在等待期内未满足的，企业应当将其作为授予权益工具的取消处理。
根据上述规定（特别是加粗内容），只要员工满足了服务期限条件和业绩条件，不论是否申请解锁，都认为相应数量的权益工具已经授予，企业应确认股份支付费用，不能冲回。员工是否在可行权日后实际申请解锁，不影响股份支付费用的确认和计量。

回答人：chenyiwei
关于可行权条件和非可行权条件的区别，可参考附件（摘自IFRS 2随附文件中的实施指南第IG24段）。由于术语翻译的差异，附件中称为“非给予条件”，但含义相同。
页面提取自－国际会计准则 2015 中文版_Part_B.pdf
(798.76 KB, 下载次数: 34)
2018-7-14 04:44 上传 点击文件名下载附件

提问人：jy03657116 时间：2018-07-14 23:43:28
谢谢陈老师，刚才看漏了。
“员工存在解禁的自主选择权（即是否实际行权）的权利”应该理解为一项非可行权条件，不考虑这个对“可行权权益工具的最佳估计数量”的影响。 也就是说作为公司来讲，达到服务期限和业绩指标已经满足了可行权条件，所以需要确认等待期成本费用。
这个我可以理解，我也是认为应当继续确认等待期成本费用。
我想问的核心是“可行权权益工具的最佳估计数量”确认问题： “可行权权益工具的最佳估计数量”的“可行权”，是指的授予数量，还是最终的解禁数量？ 如果是授予数量，授予日授予数量已经确认，那么我们为什么还要考虑离职率？离职率实际是考虑最终的解禁数量，实际能拿到职工手中且解禁流通，不被公司回购的数量。 等待期资产负债表日股价低于授予价格，这种情况职工不会选择申请解禁，公司必须回购股份，与“离职率”的考虑是一样的。 所以，我认为在确认“可行权权益工具的最佳估计数量”，应当考虑股价的因素，从而确认等待期资产负债表日的“可行权权益工具的最佳估计数量”为“零”，所以累计确认的成本费用为 0 ，故当期要冲回以前期间已经确认的成本费用。
这样的理解哪里出了问题呢？

回答人：chenyiwei
所以，“等待期内离职率”和“等待期满后申请解锁率”对可行权权益工具数量确定的影响不同，前者作为服务期限条件，会影响；后者作为非可行权条件，不影响。

回答人：chenyiwei
决定授予权益工具数量的因素是服务期限条件和非市场业绩条件。只要满足了这两项条件，就应确认相应的股份支付费用，与员工是否申请解锁无关。所以在估计授予权益工具数量时不考虑股价（市场条件）因素。

提问人：jy03657116 时间：2018-07-18 09:55:36
陈老师，另外请教一个非正常生产停工的会计处理问题。
背景： 应政府环保部门要求，A公司在 2017 年 11 月-2018年 3 月的采暖季期间停产50%。这个环保部门的要求不是针对A公司环保不达标的处罚，而是针对整个行业的环保要求，达标的停产50%，不达标的停产100%。 A公司 2 条生产线，停产 1 条，另 1 条正常生产。
问题： 企业会计准则讲解中，对存货成本有这样的描述“费用的发生有助于使该存货达到目前场所和状态”，所以停产生产线的折旧、人工、日常修理等相关支出不符合存货的定义，所以应当费用化。 疑惑是，这种背景下，不属于正常的季节性停工，应当计入“管理费用”，还是“营业外支出”？

回答人：chenyiwei
营业外支出较为合适。